臺北高等行政法院判決
　　　　　　　　　　　　　　　　　 93年度訴字第03481號
　　　　　　　　　　　　　　　.
原　　　告　信程營造有限公司
代　表　人　甲○○
訴訟代理人　吳如璟　會計師
被　　　告　桃園縣政府稅捐稽徵處
代　表　人　乙○○（處長）
訴訟代理人　丁○○
　　　　　　丙○○
上列當事人間因印花稅事件，原告不服桃園縣政府中華民國93年
9月9日府法訴字第0930183295號訴願決定，提起行政訴訟。本院
判決如下：
　　主  文
原告之訴駁回。
訴訟費用由原告負擔。
　　事  實
一、事實概要：原告於民國88年間與交通部公路局第一區工程處
    訂立工程契約兩本，其中貼用印花稅票新臺幣（以下同）
    716元及2,870元註銷不合規定，及91年間與交通部台灣區○
    道○○○路局北區工程處訂立「國三線土城至大溪段AC路面
    整修工程」契約，總價款44,230,000元，短貼印花稅票2,56
    0元，已貼用印花稅票41,670元註銷不合規定，上揭情形分
    別違反印花稅法第8條第1項及第10條規定，經原處分機關查
    獲，依同法第23條及第24條規定，其中貼用印花稅票716 元
    及2,870元註銷不合規定部分，因金額未達2千元及逾2千元
    至2萬元，依稅務違章案件減免處罰標準第17條第2項規定，
    分別予以免罰及處一倍罰鍰2,800元（計至百元，以下同）
    ，另外短貼印花稅票2,560元部分，依同法第23條規定，處
    以5倍罰鍰12,800元，另41,670元註銷不合規定部分依同法
    第24條規定處以5倍罰鍰208,300元，罰鍰共計223,900元，
    並補徵印花稅2,560元，原告不服，提起復查，未獲變更，
    提起訴願，經訴願決定駁回，原告猶未甘服，遂向本院提起
    行政訴訟。
二、兩造聲明：
　(一)原告聲明：
    1.原處分（即復查決定）及訴願決定均撤銷。
    2.訴訟費用由被告負擔。
  (二)被告聲明：
    1.駁回原告之訴。
    2.訴訟費用由原告負擔。
三、兩造之主張：
甲、原告主張：
  (一)印花稅票貼用不足部份：
  1.原告與交通部台灣區○道○○○路局訂立「國三線土城至大
    溪段AC路面整修工程」契約，契約總價為44,230,000元，92
    年3月14日結算總價為41,669,703元。本項工程係按工程實
    作數量結算。因原告預估工程範圍會縮小，為避免日後辦理
    退還溢貼印花稅票之困擾，當初係依「印花稅法施行細則」
    第9條規定，在書立時先預計其金額貼用印花稅票，俟92年3
    月14日工程辦理驗收結算，再按確實金額補足應貼印花稅票
    。92年6月18日檢查合約時，原告既已貼足印花稅票41,670
    元，被告仍強制須以原契約總價而非以實際履約之價金計算
    致造成印花稅票貼用不足2,560元（$44,230-$41,670 ），
    並按漏貼金額處5倍罰鍰12,800元，顯係用法違誤。
  2.查印花稅法第23條第1項違章罰鍰之規定，係印花稅之補稅
    與漏稅罰，而非行為罰。依司法院24年院字第1326號解釋「
    漏印花於交付或使用後已貼者免予處罰」；財政部44年5月
    24日台財稅發第3041號令「應稅憑證於查獲違章前補貼者免
    罰」亦均作相同之解釋。另台北市政府訴願審議委員會92年
    6月20日府訴字第09207506300號訴願決定，亦作撤銷與本案
    相同案件之印花稅罰鍰處分在案。
  3.本案原告雖然於合約交付使用時尚未貼足印花，但嗣後已依
    實際履約情形貼足印花稅票，應即無漏稅之情事，被告自不
    得補稅及處以漏稅罰鍰。
  (二)註銷印花稅票不合規定部份：
  1.「國三線土城至大溪段AC路面整修工程」契約所貼用印花稅
    票41,670元，須使用印花稅票1百元416張、10元7張，共423
    張，因張數太多原契約已無空白處可以貼用，故原告係另貼
    用於空白紙張上註銷，再黏貼於契約之後；另「台一甲線
    23K＋100~26K+300段挖掘路面整修工程」契約，印花稅票亦
    已全額貼足註銷。被告竟以違反註銷規定，分別處以5倍及
    1倍罰鍰。
  2.本案原告業已提示6個年度42本契約、共貼用印花稅票537,
    714元。其中40本契約檢查無問題，僅前述2本契約部份被認
    定註銷不合規定。全部送檢契約既均已貼足印花稅票註銷，
    衡諸常情，實已無法撕下再重複使用，對於國庫稅收而言，
    並無損失，故原告已有意誠實納稅在先；更進一步言之，縱
    因承辦人員在註銷加蓋圖章時一時疏忽被認定有問題，但其
    錯誤比率甚低（2本\42本=4.76%），足證原告已盡相當之注
    意能事，絕非故意逃漏稅，故應免處以罰鍰223,900元，方
    符合上述司法院第275號解釋意旨。
  (三)綜上所陳，原告在全案辦理貼用印花稅票過程中並無漏貼或
    故意過失之處，爰懇請判決如訴之聲明。
乙、被告主張：
  (一)原告於91年7月1日與交通部台灣區○道○○○路局北區工程
    處訂立採購契約，總價款44,230,000元，貼用不足印花稅票
    2,560元，已貼用印花稅票41,670元因未貼於原件紙面亦未
    於原件加蓋騎縫章核屬違反註銷規定，另於88年間與交通部
    公路局第一區工程處訂立工程契約兩本，其中貼用印花稅票
    3,586元註銷不合規定，違反印花稅法第8條第1項及第10 條
    規定，案經被告查獲，取具合約書正本附案，違章事證明確
    ，另短貼印花稅票2,560元，依印花稅法第23條規定，處以5
    倍罰鍰12,800元（計至百元），復因與交通部公路局第一區
    工程處訂立之工程合約書中716元印花稅票註銷不合規定部
    分，因金額未達2,000元，依稅務違章案件減免處罰標準第
    17條第2項第1款規定，免予處罰，被告遂依印花稅法第24條
    及稅務違章案件減免處罰標準第17條第2項第2款規定，分別
    按註銷不合規定之印花稅數額41,670元及2,870元，各處以5
    倍罰鍰208,300元及1倍罰鍰2,800元（均計至百元），共計
    罰鍰223,900元，並補徵印花稅2,560元，尚無不合。
  (二)至被告主張其與交通部台灣區○道○○○路局北區工程處訂
    立採購契約，雖契約總價為44,230,000元，惟按實作數量結
    算總價為41,669,703元，巳貼用印花稅票41,670元，被告以
    契約總價計算致造成印花稅票短貼2,560元，按漏貼金額處5
    倍罰鍰12,800元，顯係錯誤，依司法院24年院字第1326 號
    解釋及財政部44年5月24日台財稅發第3041號令、台北市政
    府訴願審議委員會92年6月20日府訴字第09207506300號訴願
    決定，免予處罰云云，查原告於91年7月1日與交通部台灣區
    ○道高速公路局北區工程處訂立採購契約時巳確實載明契約
    總價為44,230,000元，核無印花稅法施行細則第9條規定「
    如須俟工作完成後，始能計算出確實金額者，應在書立後交
    付或使用時，先預計其金額貼用印花稅票」之情事，則該契
    約於書立交付使用，即應依契約總價按適用稅率貼足印花稅
    票，並應依法銷花，始算完成繳納印花稅手續，巳為法所明
    訂，自不因事後合約金額之增減而影響本案之違章情事，被
    告依印花稅法第23條規定，核定補徵貼用不足印花稅額2,56
    0元外，並按漏貼金額處5倍罰鍰為12,800元，並無不合，至
    司法院24年院字第1326號解釋及財政部44年5月24日台財稅
    發第3041號令、台北市政府訴願審議委員會92年6月20日府
    訴字第09207506300號訴願決定，係針對應貼印花之憑證，
    雖於交付使用後未貼印花稅票，惟於稽徵機關查獲前已補貼
    印花稅票者，應免予處罰，核與本案之違章情節顯有不同，
    自無法援引適用，原告主張顯係誤解。
  (三)至原告主張因所貼用印花稅票41,670元，張數太多原契約巳
    無空白處可貼用，故另貼用於空白紙張上註銷，再黏貼於契
    約之後，另與交通部公路局第一區工程訂立工程契約，印花
    稅票亦巳全額貼足註銷，且縱因承辦人員在註銷加蓋圖章時
    一時疏忽被認定有問題，但其錯誤比率甚低，主張在辦理貼
    用印花稅票過程中並無故意或過失之處乙節，按印花稅票註
    銷之目的在防止重用，故印花稅法第10條明定貼用印花稅票
    ，應由納稅義務人於每枚稅票與原件紙面騎縫處加蓋圖章註
    銷之，又如應貼稅票較多，而原憑證紙面不敷貼用時，得以
    另紙與原憑證連接粘貼而貼用，惟所接紙張與原憑證連接處
    ，應加蓋騎縫章，查原告所貼用印花稅票41,670元，並未黏
    貼於契約之後，係以另紙粘貼，另紙亦未與原憑證連綴，況
    原告係將註銷印花稅票之圖章蓋於印花稅票未裁切之邊紙，
    未與原憑證紙面騎縫銷印，核屬註銷不合規定，及於88年間
    與交通部第一區工程處訂立工程契約兩本，其中貼用印花稅
    票除716元及2,870元，未與原憑證紙面騎縫處加蓋圖章註銷
    之，屬註銷不合規定外，其餘巳貼用之印花稅票符合印花稅
    法第10條規定，有合約書正本附案可稽，故其本應能注意，
    而竟疏未注意，縱其錯誤比率甚低，自難謂無過失，被告依
    印花稅法第24條及稅務違章案件減免處罰標準第17條第2項
    規定，按註銷不合規定之印花稅票數額核處罰鍰，洵無違誤
    ，原告主張，依法無據，核不足採。
    理  由
一、按「應納印花稅之憑證，於書立後交付或使用時，應貼足印
    花稅票…」、「貼用印花稅票，應由納稅義務人於每枚稅票
    與原件紙面騎縫處，加蓋圖章註銷之，個人得以簽名或劃掉
    代替圖章。但稅票連綴，無從貼近原件紙面騎縫者，得以稅
    票之連綴處為騎縫註銷之。」、「違反第8條1項…之規定，
    不貼印花稅票或貼用不足稅額者，除補貼印花稅票外，按漏
    貼稅額處5倍至15倍罰鍰。」、「違反第10條之規定者，按
    情節輕重，照未經註銷或註銷不合規定之印花稅票數額，處
    5倍至10倍罰鍰。」、「本法第7條第3款之承攬契據，如須
    俟工作完成後，始能計算出確實金額者，應在書立後交付或
    使用時，先預計其金額貼用印花稅票，俟該項工作完成時，
    再按確實金額補足其應貼印花稅票或退還其溢貼印花稅票之
    金額。」、「依印花稅法第24條第1項規定應處罰案件，納
    稅義務人註銷印花稅票不合規定，而有下列情事者，減輕或
    免予處罰：一、每件憑證註銷不合規定之印花稅票數額在新
    臺幣2仟元以下者，免予處罰。二、每件憑證註銷不合規定
    之印花稅票數額在新臺幣2仟元至新臺幣2萬者，按註銷不合
    規定之印花稅票數額處1倍之罰鍰」分別為印花稅法第8條第
    1項、第10條、第23條第1項、第24條及印花稅法施行細則第
    9條所明定。另「稅務違章案件減免處罰標準」第17條第2項
    規定「依印花稅法第24條第1項規定應處罰案件，納稅義務
    人註銷印花稅票不合規定，而有下列情事者，減輕或免予處
    罰：一、每件憑證註銷不合規定之印花稅票數額在新臺幣2
    仟元以下者，免予處罰。二、每件憑證註銷不合規定之印花
    稅票數額在新臺幣2仟元至新臺幣2萬者，按註銷不合規定之
    印花稅票數額處1倍之罰鍰」。
二、本件係原告於88年間與交通部公路局第一區工程處訂立工程
    契約兩本，其中貼用印花稅票716元及2,870元註銷不合規定
    ，及91年間與交通部台灣區○道○○○路局北區工程處訂立
    「國三線土城至大溪段AC路面整修工程」契約，總價款44,2
    30,000元，短貼印花稅票2,560元，已貼用印花稅票41,670
    元註銷不合規定；被告認係違反印花稅法第8條第1項及第10
    條規定，爰依同法第23條及第24條規定，其中貼用印花稅票
    716元及2,870元註銷不合規定部分，因金額未達2千元及逾2
    千元至2萬元，依稅務違章案件減免處罰標準第17條第2項規
    定，分別予以免罰及處一倍罰鍰2,800元，另外短貼印花稅
    票2,560元部分，依同法第23條規定，處以5倍罰鍰12,800元
    ，另41,670元註銷不合規定部分依同法第24條規定處以5倍
    罰鍰208,300元，罰鍰共計223,900元，並補徵印花稅2,560
    元。原告則不服，為如事實欄所載之主張。
三、經查：
  (一)原告於88年間與交通部公路局第一區工程處訂立工程契約兩
    本，其中貼用印花稅票716元及2,870元註銷不合規定；另於
    91年7月1日與交通部台灣區○道○○○路局北區工程處訂立
    採購契約，總價款44,230,000元，貼用不足印花稅票2,560
    元，已貼用印花稅票41,670元部分，並未貼於原件紙面亦未
    於原件加蓋騎縫章之事實，有工程契約兩本在卷足憑，且為
    原告所不爭執，洵堪認定。
  (二)關於原告於88年間與交通部公路局第一區工程處訂立工程契
    約兩本部分：其中貼用印花稅票716元及2,870元註銷不合規
    定，己如上述；是被告依上開稅務違章案件減免處罰標準第
    17條第2項規定，其中716元註銷不合規定部分，因金額未達
    2千元，予以免罰；另2,870元註銷不合規定部分，因金額未
    逾2千元至2萬元，僅處一倍罰鍰2,800元，依法自無不合。
  (三)關於原告91年7月1日與交通部台灣區○道○○○路局北區工
    程處訂立採購契約部分：
  (1)查原告於91年7月1日與交通部台灣區○道○○○路局北區工
    程處訂立採購契約，第2條明定：「契約總價計新台幣44,23
    0,000元，詳細價目表附後，工程結算總領，按照實際驗收
    數量計算之。」等語；依上開印花稅法第8條規定：「應納
    印花稅之憑證，於書立後交付或使用時，即應貼足印花稅票
    ，‧‧。」，則該契約於書立交付使用，即應依契約總價按
    適用稅率貼足印花稅票；至實際驗收數量不足原訂約時所預
    估數量，則原告可請求退還其溢貼印花稅票之金額。從而，
    原告主張當初係依「印花稅法施行細則」第9條規定，在書
    立時先預計其金額貼用印花稅票，俟92年3月14日工程辦理
    驗收結算，再按確實金額補足應貼印花稅票云云，自不足採
    。
  (2)依上開印花稅法第10條規定，貼用印花稅票，應由納稅義務
    人於每枚稅票與原件紙面騎縫處加蓋圖章註銷之，又如應貼
    稅票較多，而原憑證紙面不敷貼用時，得以另紙與原憑證連
    接粘貼而貼用，惟所接紙張與原憑證連接處，應加蓋騎縫章
    。另依財政部72年9月14日台財稅字第36494號函釋謂：「印
    花稅票註銷之目的在防止重用，納稅義務人將已貼用印花稅
    票之應稅憑證，以鉛筆劃線銷花，因易擦拭，無法達成銷花
    效果，應通知補行以圖章墨水筆、鋼筆或原子筆劃押註銷。
    」，查原告所貼用印花稅票41,670元，並未黏貼於契約之後
    ，係以另紙粘貼，另紙亦未與原憑證連綴，況原告係將註銷
    印花稅票之圖章蓋於印花稅票未裁切之邊紙，未與原憑證紙
    面騎縫銷印，被告認該部分註銷不合規定，依法並無不合。
    復按「人民違反法律上之義務而應受行政罰之行為，法律無
    特別規定時，雖不以出於故意為必要，仍須以過失為其責任
    要件。但應受行政罰之行為，僅須違反禁止規定或作為義務
    ，而不以發生損害或危險為其要件者，推定為有過失，於行
    為人不能舉證證明自己無過失時，即應受處罰。」為司法院
    釋字第275號解釋意旨；原告主張本件係因承辦員在註銷加
    蓋圖章時一時疏忽所致，然揆諸前揭司法院釋字解釋意旨，
    原告縱非故意，尚難謂無過失，原告亦應受罰。
  (3)綜上，本件短貼印花稅票2,560元部分，依印花稅法第23條
    規定，被告處以5倍罰鍰12,800元，另41,670元註銷不合規
    定部分，依同法第24條規定處以5倍罰鍰208,300元，依法自
    無不合。
四、綜上論結，原處分依法自無不合，訴願決定予以維持，亦無
    誤；從而原告訴請撤銷原處分（即復查決定）及訴願決定，
    為無理由，應予以駁回。
據上論結，本件原告之訴為無理由，爰依行政訴訟法第98條第3
項前段，判決如主文。
中　　華　　民　　國　　94　　年　　10　　月　　27　　日
                       第七庭審判長法  官　劉　介　中
                                   法  官　李　玉　卿
                                   法  官　黃　秋　鴻
上為正本係照原本作成。
如不服本判決，應於送達後20日內，向本院提出上訴狀並表明上
訴理由，如於本判決宣示後送達前提起上訴者，應於判決送達後
20日內補提上訴理由書（須按他造人數附繕本）。
中　　華　　民　　國　　94　　年　　10　　月　　27　　日
                                       書記官   王琍瑩
